【裁判字號】    90,易,2690
【裁判日期】    901225
【裁判案由】    竊盜
【裁判全文】
臺灣臺中地方法院刑事判決                          九十年度易字第二六九號
    公  訴  人  臺灣臺中地方法院檢察署檢察官
    被      告  甲○○
右列被告因侵入住宅案件，經檢察官提起公訴（九十年度偵字第一一二七五號），本
院判決如左：
    主  文
甲○○無故侵入他人住宅附連圍繞之土地，累犯，處有期徒刑伍月，如易科罰金，以
參佰元折算壹日。
    事  實
一、甲○○於民國（下同）八十九年間因犯竊盜罪，經本院判處有期徒刑八月確定，
    於九十年二月十九日執行完畢。其猶不知悔改，於九十年六月二十二日凌晨二時
    許，無故翻越乙○○位於台中市○區○○街七十三巷三號住宅外面之圍牆，進入
    該處庭院內，而無故侵入乙○○住宅之附連圍繞之土地。適因乙○○在房間內尚
    未睡著而感覺有人爬圍牆，乃走出客廳查看，即發現甲○○正翻牆入庭院內，乙
    ○○即高喊小偷，甲○○聞聲擬再翻牆逃跑時，為乙○○協同其子衝出將甲○○
    從圍牆上拉下而加以逮捕並報警處理。
二、案經乙○○訴由臺中市警察局第一分局報請臺灣臺中地方法院檢察署檢察官偵查
    起訴。
    理  由
一、訊據被告甲○○固坦承有於前揭時地，翻牆進入告訴人乙○○住處庭院內之事實
    ，惟辯稱：伊係因伊之朋友「阿義」十年前欠伊錢，伊想進入查看他是否在家云
    云。經查：（一）被告所坦承之事實，經核與告訴人乙○○於警訊及本院審理中
    指述情節相符，復有告訴人住處現場庭院及圍牆照片十二幀附卷可稽，足證被告
    前揭坦承之事實，確屬真實；（二）被告雖辯稱：伊翻牆進入告訴人住處，係為
    找「阿義」之人要債云云，然查被告自始至終無法供出「阿義」之人之姓名年籍
    以供查證，且縱使被告確係要找所謂「阿義」之人討債，其大可自大門外按門鈴
    或敲門得屋主之應允後進入該處，殊無捨正途而擅自翻牆進入之理，故其前揭所
    辯之詞，顯大有可疑，實難採信，況法律上就行使債權之正當方法，民法及民事
    訴訟法已有規定，且債務人亦無忍受債權人自由進出其住處（含住宅及附連圍繞
    之土地）之義務，故被告前揭所辯，亦不能認係侵入他人住處之正當理由，其所
    辯實無解於其應負之罪責。綜上所述，本件事證明確，被告犯行堪予認定。
二、核被告所為，係犯刑法第三百零六條第一項無故侵入他人附連圍繞之土地罪。被
    告曾因犯竊盜罪，經本院判處有期徒刑八月確定，於九十年二月十九日執行完畢
    乙情，有臺灣臺中地方院檢察署刑案資料查註紀錄表及臺灣高等法院被告全國前
    案紀錄表各一份在卷可按，其於受有期徒刑之執行完畢後，五年以內再犯有期徒
    刑以上之本罪，為累犯，應加重其刑。本院審酌被告之品行、犯罪之動機、手段
    、夜間侵入他人住處對居家安全產生之危害程度、犯後坦承犯罪事實之態度等一
    切情狀，量處如主文所示之刑，並諭知易科罰金之折算標準。
三、公訴意旨以被告甲○○於前揭時地翻牆進入告訴人乙○○之庭院後，隨即著手物
    色庭院內之財物，因認被告所為係犯刑法第三百二十一條第二項、第一項第二款
    之毀越牆垣竊盜未遂罪嫌。惟按犯罪事實應依證據認定之，無證據不得推定其犯
    罪事實，刑事訴訟法第一百五十四條定有明文。再者，刑法第三百二十一條第一
    項各款加重竊盜罪之成立，須行為人已著手於竊盜行為之實施時，始足當之，且
    行為人以行竊之意思接近財物，並進而物色財物，即可認為是竊盜行為之著手（
    最高法院八十二年四月十三日第二次刑事庭會議參照）。茲有疑義者，係本案被
    告是否有行竊之意思並進而有物色財物之行為？經查：被告於警訊、偵查及本院
    審理中均辯稱：伊進入該處，係為找「阿義」要債等語，可知被告被告係否認有
    行竊之意思；再者，告訴人乙○○於本院九十年十二月十一日審理中指稱：當天
    依在家中睡覺，客廳是伊之小兒子在看電視，客廳有一盞日光燈有打開，由外面
    可看到客廳是亮的，當時伊在房間內還沒有睡著，感覺有人在爬圍牆，伊先走出
    客廳看，看到被告甲○○已經爬牆進來，伊喊抓小偷，這時被告準備要爬牆逃跑
    ，伊與兒子衝出去，一起把被告從圍牆上拉下來等語，則依告訴人所述可知當時
    被告甫翻牆進入庭院內即遭告訴人發覺逮捕，故於該短暫之時間內，被告能否有
    物色庭院內財物之時間，顯有疑問，故本案依卷內證據僅足證明被告有無故侵入
    告訴人庭院之行為，尚難認被告已有實施物色財物之竊盜著手行為，揆諸首揭說
    明，本上所述，被告所為自不得繩以毀越牆垣竊盜未遂罪嫌。惟因公訴人認此部
    分之事實，與前揭被告所犯無故侵入他人住宅附連圍繞之土地之犯罪事實，有牽
    連犯之裁判上一罪之關係，爰不另為無罪之諭知，附此敘明。
四、臺灣臺中地方法院檢察署檢察官移送併辦（九十年度偵字第一七０八七號）意旨
    略以：被告甲○○於九十年年九月十四日凌晨一時三十分許，在台中市○○路與
    美村路口，經警查獲其騎乘使用車牌號碼ＧＹ六─九０五號贓車（該機車係被害
    人陳俊誠所有於九十年八月二十七日晚上七時許，在台中市○○區○○路一０九
    號所失竊），因認被告涉犯刑法竊盜罪嫌，且與本案有連續犯之裁判上一罪之關
    係而移送本院併案審理。然查本案被告所犯加重竊盜罪嫌，經本院審理結果，認
    其罪嫌不足，而依法不另為無罪之諭知乙節，業如前述，故併案部分與本案之行
    為，即難認有連續犯之裁判上一罪之關係，故應退回由原承辦檢察官另行處理，
    併予敘明。
據上論斷，應依刑事訴訟法第第二百九十九條第一項前段，刑法第三百零六條第一項
、第四十七條、刑法第四十一條第一項前段，罰金罰鍰提高標準條例第一條前段、第
二條，判決如主文。
中      華      民      國      九十      年      十二    月    二十五  日
                                          法  官  李  悌  愷
右正本證明與原本無異。
如不服本判決，應於送達後十日內向本院提出上訴狀（須附繕本），上訴於臺灣高等
法院臺中分院。
                  書記官
中      華      民      國      九十      年      十二    月    二十五  日
附錄論罪科刑法條
刑法第三百零六條
無故侵入他人宅、建築物或附連圍繞之土地或船艦者，處一年以下有期徒刑、拘役或
三百元以下罰金。
無故隱匿其內，或受退去之要求而仍留滯者，亦同。


司法院資訊處製作；財團法人民間司法改革基金會備份。
